臺灣嘉義地方法院民事裁定　　　　　 100年度消債更字第21號
聲　請　人
即　債務人　邱淑萍
代　理　人　曾錦源律師
複代理人　　蕭銘智
上列當事人因消費者債務清理事件聲請更生，本院裁定如下：
    主  文
債務人邱淑萍自民國一百年六月三日下午五時起開始更生程序。
命本院司法事務官進行本件更生程序。
    理  由
一、按債務人不能清償債務或有不能清償之虞者，得依本條例所
    定更生或清算程序，清理其債務，消費者債務清理條例第3
    條定有明文。再按債務人對於金融機構因消費借貸、自用住
    宅借款、信用卡或現金卡契約而負債務，在聲請更生或清算
    前，應提出債權人清冊，以書面向最大債權金融機構請求協
    商債務清償方案，並表明共同協商之意旨；債務人無擔保或
    無優先權之債務總額未逾新臺幣（下同）1200萬元者，於法
    院裁定開始清算程序或宣告破產前，得向法院聲請更生；法
    院開始更生程序之裁定，應載明其年、月、日、時，並即時
    發生效力。法院裁定開始更生或清算程序後，得命司法事務
    官進行更生或清算程序，必要時得選任律師、會計師或其他
    適當之自然人或法人一人為監督人或管理人，復為同條例第
    151 條第1 項，第42條第1 項及第45條第1 項、第16條第1
    項所明定。
二、聲請意旨略以：聲請人即債務人目前債務約2,014,730 元，
    因有不能清償債務情事，於消費者債務清理條例施行後，曾
    與最大債權銀行即永豐商業銀行股份有限公司（下稱永豐銀
    行）協商，該銀行提供，分180 期，年利率0%，每月還款10
    ,802元之協商還款方案，惟永豐銀行提出之每月還款金額超
    出聲請人之負擔，因而協商不成立，以聲請人每月薪資2 萬
    元，尚需獨自扶養2 個小孩，日常生活支出已有不足，實無
    法清償債務。又債務人所負無擔保或優先權債務總金額未逾
    1,200 萬元，債務人復未經法院裁定開始清算程序或宣告破
    產，為此，爰依法聲請准予裁定更生等語。
三、經查：
（一）聲請人於消費者債務清理條例施行後，曾向最大債權銀行
      即永豐銀行申請前置協商，永豐銀行提出分180 期、利率
      0 ％、每期還款10,802元之協商還款方案，惟提出之每月
      還款金額已超出聲請人之負擔，而聲請人未能接受該協商
      還款方案，永豐銀行以「台端提出協商為要求折讓本金之
      方案未為金融機構所接受並無法負擔本行提出180 期0 ％
      之協商方案」為由，於民國99年10月25日出具前置協商不
      成立通知書予聲請人，雙方協商不成立，業據聲請人提出
      前置協商不成立通知書附卷可按。查聲請人積欠永豐銀行
      732,000 元、土地銀行43,000元、台北富邦銀行142,740
      元、國泰世華銀行154,029 元、遠東銀行161,246 元、玉
      山銀行174,849 元、大眾銀行112,36 6元、日盛銀行292,
      000 元、中國信託銀行202,500 元，債務總金額共2,014,
      730 元，有聲請人提出之債權人清冊在卷可參，堪信屬實
      ，足認聲請人之無擔保或無優先權之債務總額確實未逾1,
      200 萬元。
（二）聲請人主張目前任職於家鄉好素食館，每月薪資2 萬元，
      此有在職證明書、薪資袋、收入切結書可證；又聲請人之
      2 名未成年女兒領有嘉義市中低收入戶兒童及少年生活扶
      助，每人每月1,400 元，有郵政存簿儲金簿明細表可佐；
      另聲請人領有嘉義市政府青年安心成家租金補貼自99年9
      月起補貼租金每月3,600 元，為期2 年，有嘉義市政府青
      年安心成家租金補貼核定函可參，故聲請人每月收入為26
      ,400元，此外，聲請人名下無任何財產，有財政部臺灣省
      南區國稅財產歸屬資料清單、綜合所得稅各類所得資料清
      單可證，應堪認定。
（三）聲請人主張每月必要生活費用為膳食費7,200 元（聲請人
      與長女每人每天約120 元、次女每月奶粉約1,000 元）、
      租金7,000 元、水費400 元、電費1,000 元、瓦斯費600
      元、電話費500 元、國民年金337 元、健保費329 元、交
      通費800 元（以機車上下班及接送長女上下課加油費600
      元、機油200 元）、雜項（次女尿布費）600 元、2 名女
      兒之扶養費各4,000 元，共計26,766元云云，並提出房屋
      租賃契約書、水電費通知及收據、電信費帳單、統一發票
      等為憑。然查：
  １、觀諸聲請人所提出財產及收入狀況說明書之記載，其個人
      每月必要生活費為14,566元（膳食費3,600 元、租金7,00
      0 元、水費400 元、電費1,000 元、瓦斯費600 元、電話
      費500 元、國民年金337 元、健保費329 元、交通費800
      元），惟依行政院內政部所公告99年度臺灣省低收入戶最
      低生活費用每人每月為9,829 元，該生活費標準係按照政
      府最近一年平均每人消費支出（包括食品費、衣著鞋襪費
      、房租水電費、家居管理費、醫療保健費、交通通訊費、
      娛樂教育費及雜項支出）百分之60訂定，是應認以此9,82
      9 元為聲請人每月之生活費用，聲請人主張超越此範圍部
      分顯難憑採。
  ２、按負扶養義務者有數人而其親等同一時，應各依其經濟能
      力分擔義務，又夫妻互負扶養之義務，其負扶養義務之順
      序與直系血親卑親屬同，其受扶養權利之順序與直系血親
      尊親屬同，此觀民法第1115條第3 項及第1116條之1 之規
      定即明。聲請人於94年12月12日與黃文宗離婚乙情，有戶
      籍謄本可佐，聲請人固稱其前配偶黃文宗因工作不穩定，
      未支付2 名女兒之扶養費等語（100 年5 月16日訊問筆錄
      第3 頁），惟按父母對其未成年子女之扶養義務，係基於
      父母子女之身分關係而來，並不因離婚或分居而受影響。
      基此，受扶養子女黃郁琁、黃慧寧之扶養費亦應由聲請人
      前配偶黃文宗負擔2 分之1 。又子女部分既係依附於父母
      提供之住所共同生活，且其日常生活較為單純，是其基本
      生活費用當與成人之基本生活費用不同（如房租費、家居
      管理費、通訊費等費用項目即非年幼子女基本生活所需費
      用項目），因之未成年子女基本生活費用應參酌99年度每
      人免稅額82,000元計算每人每月基本生活所需約6,850 元
      為適當。基此，聲請人之未成年子女每月基本生活費用以
      6,850 元計算應屬合理，又該筆扶養費用須由聲請人與前
      配偶黃文宗共同分擔，認聲請人為其子女支出之扶養費用
      以每月共6,850 元【計算式：6,850 2 2 ＝6,850 】
      為已足。是依此計算，聲請人每月支出之必要生活費用共
      計為16,679元【計算式：9,829 ＋6,850 ＝16,679】。
（四）綜上所述，聲請人之收入每月26,400元，扣除每月必要生
      活費用16,679元，僅剩9,721 元，尚不足清償每期10,802
      元之協商款項，故聲請人之收入狀況，並無法負荷債權銀
      行所提出之協商金額，況聲請人之嘉義市政府青年安心成
      家租金補貼每月3,600 元，僅為期2 年，顯見債權銀行於
      前置協商時所提之還款方案，每月清償10,802元之協商條
      件，尚未考量債務人之收入狀況、本身最低生活費用、子
      女扶養費之必要支出，是債權銀行所提之還款方案，實已
      超過聲請人所能給付之範圍，再者，聲請人最大債權金融
      機構永豐銀行亦陳稱聲請人申請前置協商時，以其經濟狀
      況無法負擔，並同意聲請人進行更生程序（100 年5 月16
      日訊問筆錄第3 頁），堪認聲請人確已達不能清償債務或
      有不能清償之虞之程度。
四、據上所述，依聲請人之收入財產及必要生活支出之情形，已
    達不能清償債務或有不能清償之虞之程度，業如前述，而聲
    請人僅係一般消費者，未曾從事營業，其無擔保或無優先權
    之債務，在1,200 萬元以下，且聲請人曾向最大債權金融機
    構永豐銀行請求協商債務清償方案，惟協商不成立，且未經
    法院裁定開始清算程序或宣告破產，又查無消費者債務清理
    條例第6 條第3 項、第8 條或第46條各款所定駁回更生聲請
    之事由存在，則聲請人聲請更生，應屬有據，爰准予於主文
    所示之時起開始更生程序。又按法院裁定開始更生或清算程
    序後，得命司法事務官進行更生或清算程序，必要時得選任
    律師、會計師或其他適當之自然人或法人一人為監督人或管
    理人，消費者債務清理條例第16條第1 項定有明文，查本件
    債務人聲請更生既經准許，爰併依上開規定命司法事務官進
    行本件更生程序，而裁定如主文第2 項所示。
中    華    民    國   100    年    6     月    2     日
                民事第二庭    法  官  曾文欣
上列正本與原本無異。
本裁定不得抗告。
本裁定已於100年6月3日下午5時公告。
中    華    民    國   100    年    6     月    2     日
                              書記官  蘇姵容